【裁判字號】    95,裁,991
【裁判日期】    950511
【裁判案由】    戰士授田憑據
【裁判全文】
最  高  行  政  法  院  裁  定
                                     95年度裁字第00991號
上  訴  人  乙○○
            丙○○
被 上訴 人  國防部聯合後勤司令部
代  表  人  甲○○
上列當事人間因戰士授田憑據事件，上訴人對於中華民國93年12
月9日臺北高等行政法院92年度訴字第3633號判決，提起上訴，
本院裁定如下：
    主  文
上訴駁回。
上訴審訴訟費用由上訴人負擔。
    理  由
一、按對於高等行政法院判決之上訴，非以其違背法令為理由，
    不得為之，行政訴訟法第242條定有明文。又提起上訴，應
    以上訴狀表明上訴理由並應添具關於上訴理由之必要證據，
    復為同法第244條第1項第4款及第2項所明定。是當事人提起
    上訴，如以原審判決有不適用法規或適用不當為理由時，其
    上訴狀應有具體之指摘，並揭示該法規之條項或其內容；如
    以原審判決有同法第243條規定所列各款情形之當然違背法
    令為理由時，其上訴狀應揭示合於該款之事實，及依訴訟資
    料合於該違背法令之具體事實。如上訴狀未依此項方法表明
    ，或其所表明者，顯與上開法條規定之情形不相合時，即難
    認為已對原審判決之違背法令有具體之指摘，其上訴自難認
    為合法。
二、上訴人即大陸地區人民乙○○於91年5月23日向被上訴人申
    領其胞兄殷潤儂之戰士授田憑據補償金，經被上訴人依其所
    提出之繼承系統表，於91年9月12日以（91）躍始字第50922
    號函否准所請。嗣上訴人乙○○委任上訴人丙○○再次申領
    殷潤儂之戰士授田憑據補償金，經被上訴人於91年12月30日
    以躍始字第0910051285號函否准所請。上訴人不服，提起訴
    願，國防部以92年8月21日92年決字第093號訴願決定不受理
    ，上訴人不服，提起行政訴訟，經遭駁回後，遂提起上訴。
    主張：本件因訴願機關審議委員劉承武不法操控全體審議委
    員，並竊取湮滅證據，致使上訴人所提訴願案遭訴願機關不
    受理駁回。另被上訴人違法重發戰士授田憑證，無視上訴人
    所提繼承系統表、親屬關係公證書及委託書等證據，足以證
    明上訴人與殷潤儂間之繼承關係，原判決不察，逕以一部無
    理由、一部不合法駁回上訴人在原審之訴，顯有違誤等語。
三、原審以：按當事人之適格為權利保護要件之一，當事人就具
    體特定之訴訟標的法律關係如無訴訟實施權，當事人即非適
    格，欠缺權利保護要件，法院自應認其訴為無理由，以判決
    駁回之（本院93年度判字第399號判決參照）。本件上訴人
    丙○○係受上訴人乙○○之委託而提出申請，有委託書附訴
    願卷內可稽。上訴人於本件訴之聲明亦請求命被上訴人作成
    核付「上訴人乙○○」補償金及撫金之處分，上訴人丙○
    ○亦自承與已故之殷潤儂並無何親屬關係，僅係當時服役時
    同袍（見原審93年11月25日言詞辯論筆錄）。是上訴人丙○
    ○逕以自己名義提起本件行政訴訟，顯欠缺實施訴訟之權能
    ，當事人並非適格，自應駁回該部分之起訴。另按依行政訴
    訟法第4條第1項及第5條第2項規定，提起撤銷訴訟，或請求
    為行政處分或應為特定行政處分之訴訟，以有違法行政處分
    或依法申請之案件遭駁回，且經訴願程序為前提，茍未有違
    法行政處分或依法申請之案件遭駁回，或未經訴願程序，即
    逕行提起行政訴訟，核屬同法第107條第1項第10款之起訴不
    備其他要件，且此項欠缺無法命補正，依該法條第1項前段
    規定，即應以裁定駁回之。又本件上訴人丙○○提起訴願時
    所附上訴人即大陸地區人民乙○○之授權書（屬大陸地區製
    作之文書），雖已載有授權伊在臺代為陳明參加訴訟（願）
    ，但因該授權書未經財團法人海峽交流基金會驗證，依臺灣
    地區與大陸地區人民關係條例第7條規定，尚難推定為真正
    ，訴願機關即國防部訴願審議委員於92年5月15日以訴誠字
    第0920000338號書函通知丙○○於20日內（另加計在途期間
    37日）依法補正，該通知補正函於同月20日由翔園職務官舍
    自治會幹部簽收並蓋用自治會圓戳，有送達證書附訴願卷內
    可稽，自已生合法送達效力；另依上訴人丙○○於訴願程序
    進行中之92年5月26日補正訴願書及92年8月5日行政起訴狀
    均附有前開通知補正書函影本，亦足徵該自治會己將該補正
    通知函轉交上訴人丙○○收受；前開補正之期間，應自92年
    5月21日起算，併計37日之在途期間，應於92年7月16日屆滿
    ；惟上訴人迄92年8月21日訴願決定時，仍未依法補正，訴
    願機關爰依訴願法第77條第1款之規定，為訴願不受理之決
    定，於法自無不合。上訴人乙○○提起本件行政訴訟，既未
    經合法訴願程序，自非合法等詞，為判斷基礎，並說明上訴
    人乙○○起訴部分，原應以裁定駁回，惟以程序上更為慎重
    之判決程序為之，因而駁回上訴人在原審之訴。
四、本院查：原審以前開理由駁回上訴人於原審之訴，核無不合
    。而觀之本件上訴意旨，上訴人就原審以前開理由駁回其於
    原審之訴，究竟如何不適用法規或適用法規不當，未為具體
    指摘，或具體表明合於當然違背法令之事實，所述者俱與原
    審所持之理由無涉，即難認為已對原判決之違背法令有具體
    之指摘，揆之首開規定及說明，本件上訴為不合法，應予駁
    回。
五、依行政訴訟法第249條第1項前段、第104條、民事訴訟法第
    95條、第78條，裁定如主文。
中    華    民    國    95    年    5     月    11    日
                  第五庭審判長法  官  蔡  進  田
                              法  官  黃  合  文
                              法  官  吳  明  鴻
                              法  官  林  茂  權
                              法  官  鄭  小  康
以  上  正  本  證  明  與  原  本  無  異
中    華    民    國    95    年    5     月    11    日
                              書記官  阮  桂  芬


司法院資訊處製作；財團法人民間司法改革基金會備份。
